臺灣高雄地方法院交通事件裁定　　　　 96年度交聲字第402號
原處分機關　高雄市政府
代　表　人　陳菊
受處分人即
異　議　人　甲○○
上列受處分人因違反道路交通管理處罰條例案件，對於高雄市政
府96年5 月4 日所為之處分（原處分：高市府交裁字第32─V000
00000 號），聲明異議，本院裁定如下：
    主  文
原處分撤銷。
甲○○汽車駕駛人，行經有燈光號誌管制之交岔路口闖紅燈，處
罰鍰新臺幣壹仟捌佰元，並記違規點數參點；又違反道路交通管
理處罰條例之行為，拒絕停車接受稽查而逃逸，處罰鍰新台幣參
仟元，並記違規點數壹點；又不按遵行之方向行駛，處罰鍰新台
幣玖佰元，並記違規點數壹點。
    理  由
一、本件聲明異議意旨略以：原處分機關以異議人即受處分人甲
    ○○於民國92年2 月20日上午4 時8 分許，騎乘車牌號碼XX
    D-039 號重型機車，行經高雄市○○○路○路段，連續闖紅
    燈，經執勤員警攔車指示停車受檢，拒不停車，反加速從五
    福三路、成功路口左轉逆向車道，往五福三路逃逸。然異議
    人並未於上開時間，駕駛上開機車行經上開地點，自無上揭
    違規駕駛行為，且舉發員警亦未能提出異議人違規之佐證，
    原處分機關遽以裁決自非適法，為此依法聲明異議等語。
二、按汽車駕駛人，不按遵行之方向行駛者，處新台幣（下同）
    600 元以上1,800 元以下罰鍰，並記違規點數1 點；汽車駕
    駛人，行經有燈光號誌管制之交岔路口闖紅燈者，處1,800
    元以上5,400 元以下罰鍰，並記違規點數3 點；汽車駕駛人
    ，駕駛汽車有違反本條例之行為，經交通勤務警察或依法令
    執行交通稽查任務人員制止時，不聽制止或拒絕停車接受稽
    查而逃逸者，除按各該條規定處罰外，處3,000 元以上6,00
    0 元以下罰鍰，並記違規點數1 點，道路交通管理處罰條例
    第45條第1 款、第53條、第60條第1 項、第63條第1 項第1
    款、第3 款分別定有明文。次按，汽車駕駛人之行為有不服
    指揮稽查而逃逸之情形，當場不能或不宜攔截製單舉發者，
    得逕行舉發，且應記明車輛牌照號碼、車型等可資辨明之資
    料，以汽車所有人為被通知人製單舉發，道路交通管理處罰
    條例第7 條之2 第1 項第4 款、第4 項亦分別定有明文。
三、經查：
  (一)本件異議人所有之車牌號碼XXD-039 號重型機車於上揭時、
    地，經警逕行舉發有駕車行經有燈光號誌管制之交岔路口闖
    越紅燈、拒絕停車接受稽查而逃逸及不按遵行之方向行駛之
    違規行為，嗣經原處分機關裁罰異議人5,700 元罰鍰事實，
    有車號查詢重型機車車籍、高雄市政府警察局舉發違反道路
    交通管理事件通知單、高雄市○○○○道路交通管理事件裁
    決書、高雄政府警察局鹽埕分局96年4 月26日高市警鹽分一
    字第0960005516號函、96年10月17日高市警鹽分一字第0960
    014312號函及所附查證照片、電子地圖在卷可稽。
  (二)證人即製發本件舉發通知單員警乙○○於本院調查中結證稱
    ：伊當日騎乘警用機車，在高雄市鹽埕區○○○路服巡邏勤
    務，發現XXD-039 號機車由西往東，自五福四路往五福三路
    方向行駛，闖越五福四路與河西路之紅燈，伊隨即開啟警報
    器，示意機車駕駛人停車受檢，當時兩車距離約20至25公尺
    ，機車駕駛人應該有聽見警報器之聲音，然該駕駛人並未停
    車受檢，反而連續闖越五福三路與河東路、五福三路與成功
    路之紅燈，然後逆向駛入五福三路對向車道，再閃入慢車道
    ，因駕駛人已逆向行駛，如繼續追逐，可能導致危險，為顧
    及雙方安全，即返回派出所執行其他勤務，追逐時間有數分
    鐘，期間伊曾在五福四路、河西路停等紅燈約2 分鐘。伊以
    前專職防飆勤務，視力良好，習慣上會先確認違規車輛車牌
    ，在五福三路與河東路口時，兩車距離約25公尺，該處燈光
    明亮，確認違規機車車牌為XXD-039 號等語；並有上開查證
    照片及電子地圖可佐。而證人乙○○與異議人素不相識，並
    無怨隙，衡情應無故意為虛偽不實陳述之理。參以證人乙○
    ○所證述：當時係駕駛警用機車，自五福四路、河西路口沿
    路追逐違規機車至五福三路、成功路口，兩車最近距離約25
    公尺等語；及五福四路、河西路口至五福三路、成功路口間
    之距離約為1,027 公尺；五福三路、河東路口至成功路口距
    離約822 公尺之事實（參見上開電子地圖），則證人乙○○
    於追逐過程中，在2 車距離僅20餘公尺，且夜間燈光明亮之
    下，確認違規機車車牌號碼，亦與常情無違。且該違規車輛
    若不知後方有警車發出停車受檢之警示，又何須冒險逆向行
    駛五福三路逃逸？又交通違規偶發於瞬間，難以期待所有違
    規情事均能拍照或錄影存證。參以道路交通管理處罰條例之
    立法目的係「為加強道路交通管理，維護交通秩序，確保交
    通安全」（道路交通管理處罰條例第1 條參照），除有不能
    或不宜之情形，允許警員值勤時就違規闖紅燈當場攔截製單
    舉發（道路交通管理處罰條例第7 條之2 第1 項第1 款參照
    ），是如認必有取得其他證據，始能對違規道路使用人攔停
    舉發，顯難達成上開立法目的，不符立法本意。且本件舉發
    警員本身即為證人，亦為證據方法之一種，其既已到庭具結
    證述，且依其所述情節，佐以現場客觀外在狀態綜合觀察，
    尚無矛盾或瑕疵之處，是其證言即有相當之證明力，不能以
    其為舉發員警，或未拍照、錄影存證，即遽認證據不足。是
    以，本件舉發員警已於本院調查中明確證陳異議人違規之事
    實，且異議人就執勤員警是否舉發錯誤，並未提出相關證據
    以供調查，本院亦查無任何證據足資證明其有捏造事實違法
    取締之情事，則本件製單員警即證人乙○○本其維護交通秩
    序、安全職責所為之舉發，尚難認誤為舉發之情事。從而，
    因無證據足資證明執勤警員有捏造事實違法取締之情事，且
    異議人所辯各節，亦未提供任何可供本院調查之證據，自無
    法為其有利之認定，難認異議人並無違規之行為。
四、原處分機關認異議人有上開違規情事，固非無見，惟因原處
    分機關僅以道路交通管理處罰條例第45條第1 款、第53條、
    第60條第1 項規定，分別裁處罰鍰900 元、1,800 元、3,00
    0 元，漏未依同條例第63條第1 項第1 款或第3 款之規定，
    分別記違規點數1 點、3 點、1 點。是以，原處分就此顯有
    未當，自應由本院撤銷原處分，並對汽車駕駛人不遵行方向
    行駛之違規行為，依道路交通管理處罰條例第45條第1 款、
    第63條第1 項第1 款之規定，裁處罰款900 元，並記違規點
    數1點 ；另就汽車駕駛人行經有燈光號誌管制之交岔路口闖
    紅燈之違規行為，依道路交通管理處罰條例第53條、第63條
    第1項 第3 款之規定，裁處罰鍰1,800 元，並記違規點數3
    點；另就汽車駕駛人違反道路交通管理處罰條例之行為，拒
    絕停車接受稽查而逃逸，依道路交通管理處罰條例第60條第
    1 項、第63條第1 項第1 款之規定，裁處罰鍰3,000 元，並
    記違規點數1 點，以資適法。
據上論斷，應依道路交通案件處理辦法第20條，道路交通管理處
條例第45條第1 款、第53條、第60條第1 項、第63條第1 項第1
款、第3 款，裁定如主文。
中　　華　　民　　國　　96　　年　　10　　月　　30　　日
                      交通法庭  法　官  方錦源
以上正本證明與原本無異。
如不服本裁定應於送達後5日內向本院提出抗告狀。
中　　華　　民　　國　　96　　年　　10　　月　　30　　日
                                書記官  鄧思辰
